臺灣臺中地方法院刑事判決　　　　　　　　　　　　九十三年度訴緝字第四二一號
　　公　訴　人　臺灣臺中地方法院檢察署檢察官
　　被　　　告　徐進雄
右列被告因違反商業會計法等案件，經檢察官提起公訴（九十一年度偵字第一五０七
一號），本院合議庭裁定改依簡式審判程序審理後，判決如左：
    主  文
徐進雄連續商業負責人，以明知為不實之事項，而填製會計憑證，處有期徒刑伍月，
如易科罰金，以佰元折算壹日。
    事  實
一、徐進雄係設在臺中縣豐原市○○路二五八巷十九號「家銓企業股份有限公司」（
    下稱家銓公司）之負責人，為商業會計法所規定之商業負責人，明知華南商業銀
    行豐原分行（下稱華南銀行）及臺灣區中小企業銀行臺中分行（下稱中小企銀）
    所從事票據貼現貸款之業務，其借款人所提供之支票須係實際交易行為所取得之
    應收客票，始得准予核發貸款，而附表所示新竹企業銀行臺中分行（下稱新竹商
    銀）之支票，則均係其以個人關係自民國九十年四月間某日（起訴書誤載為六月
    間）起至同年七月間某日止，向岑星股份有限公司（下稱岑星公司）負責人林錫
    曉所借用之支票，並非實際從事商品交易所取得之客票，竟基於以明知為不實之
    事項，而填製會計憑證及意圖為自己不法所有之概括犯意，先後於如附表所示「
    統一發票日期」所載之時日，利用其不知情之公司會計陳鳳玉，在前揭家銓公司
    上址，將家銓公司曾於如附表所示統一發票之日期，與買受人岑星公司間有如附
    表所示統一發票所載金額之實際商品交易行為等不實事項填製於屬商業會計憑證
    （原始憑證）之統一發票六紙上，偽以如附表所示新竹商銀之支票確實係家銓公
    司與岑星公司實際商品交易而取得之應收客票，繼之連續於如附表所示之票貼時
    間，將上開填製不實之統一發票等資料持向華南銀行及中小企銀，而以家銓公司
    之名義向華南銀行及中小企銀申辦貸款以為行使，足以生損害於華南銀行及中小
    企銀，並致使華南銀行及中小企銀之人員陷於錯誤，誤認如附表所示新竹商銀之
    支票確係家銓公司於附表所示統一發票所載之日期，與岑星公司因商品交易所取
    得之應收客票，而先後於如附表所示之核貸時間，核撥如附表所示票貼金額約八
    成之貸款予徐進雄。嗣因徐進雄未按約定於發票日前將票款存入岑星公司之帳戶
    內，致前揭票貼之支票因存款不足而遭退票，林錫曉始發現上情。
二、案經林錫曉告發由內政部警政署刑事警察局移送臺灣臺中地方法院檢察署檢察官
    偵查起訴。
    理  由
一、右揭事實，業據被告徐進雄迭次於偵查及本院調查、審理時坦承不諱，核與告發
    人林錫曉所為指訴之情節相符，復有計劃書影本、匯款通知書、匯出匯款回條、
    本票、支票及退票理由單、統一發票影本、債務清償證明書、華南銀行的存款、
    存摺影本、華南銀行九十二年二月二十日（九二）華豐放字第二七號、九十二年
    六月二十三日（九二）華豐放字第一○九號函檢送之家銓公司借款明細表、臺灣
    中小企業銀行豐原分行九十二年一月十日九二台企豐原訴字第一號函、九十二年
    六月二十四日九二豐原字第四六○九二○○三四四號函檢送之家銓公司授信申請
    書影本及票據明細表在卷可稽，是足認被告上開自白，核與事實相符。本案事證
    明確，被告之犯行，洵堪認定。
二、按統一發票係原始憑證中之對外憑證種類，是依商業會計法第十五條及第十六條
    之規定，自屬商業會計憑證之性質。查被告徐進雄為家銓公司之負責人，為商業
    會計法第四條所稱之商業負責人，其利用公司會計在業務上所製作而屬會計憑證
    之統一發票上填製家銓公司與買受人岑星公司有從事商品交易等不實事項，而意
    圖供行使之用，將前開發票及以其個人名義向林錫曉所借用如附表所示之支票持
    向華南銀行及中小企銀申請貸款以為行使，致使華南銀行及中小企銀陷於錯誤，
    因誤信各該支票確係客票且統一發票資料所載屬實而同意核撥貸款，自足生損害
    於華南銀行及中小企銀。核被告徐進雄所為，係犯商業會計法第七十一條第一款
    之明知為不實事項而填製會計憑證罪及刑法第三百三十九條第一項之詐欺取財罪
    。被告利用不知情之成年女子即家銓公司之會計陳鳳玉填載不實之會計憑證之行
    為，係間接正犯。被告前後六次以明知為不實事項而填製會計憑證及詐欺取財之
    行為，均時間緊接，復觸犯構成要件相同之罪，顯均係基於概括犯意為之，均為
    連續犯，均應依刑法第五十六條規定以一罪論，並均加重其刑。被告所犯上開二
    罪間，有手段、目的之牽連關係，應依刑法第五十五條之規定，從一重之商業會
    計法第七十一條第一款之明知為不實事項而填製會計憑證罪處斷。爰審酌被告犯
    罪之動機、智識程度、手段、所詐得之貸款金額甚鉅，惟事後已自行償還部分款
    項，及其犯罪後之態度尚稱良好等一切情狀，量處如主文所示之刑，並諭知易科
    罰金之折算標準，以示懲儆。
據上論斷，應依刑事訴訟法第二百七十三條之一第一項、第二百九十九條第一項前段
，商業會計法第七十一條第一款，刑法第十一條前段、第五十六條、第三百三十九條
第一項、第五十五條、第四十一條第一項前段，罰金罰鍰提高標準條例第一條前段、
第二條，判決如主文。
中      華      民      國      九十三      年      八      月    十    日
                                臺灣臺中地方法院刑事第二庭
                                        法  官  許  惠  瑜
右正本證明與原本無異。
如不服本判決，應於判決送達後十日內向本院提出上訴狀，上訴於臺灣高等法院臺中
分院（須附繕本）。
                                        書記官
中      華      民      國      九十三      年      八      月    十    日
附錄論罪科刑法條：
商業會計法第七十一條
商業負責人、主辦及經辦會計人員或依法受託代他人處理會計事務之人員有左列情事
之一者，處五年以下有期徒刑、拘役或科或併科新台幣十五萬元以下罰金：
一  以明知為不實之事項，而填製會計憑證或記入帳冊者。
二  故意使應保存之會計憑證、帳簿報表滅失毀損者。
三  意圖不法之利益而偽造、變造會計憑證、帳簿報表內容或撕毀其頁數者。
四  故意遺漏會計事項不為記錄，致使財務報表發生不實之結果者。
五  其他利用不正當方法，致使會計事項或財務報表發生不實之結果者。
刑法第三百三十九條（普通詐欺罪）
意圖為自己或第三人不法之所有，以詐術使人將本人或第三人之物交付者，處五年以
下有期徒刑、拘役或科或併科一千元以下罰金。
以前項方法得財產上不法之利益或使第三人得之者，亦同。
前二項之未遂犯罰之。
附表：
┌──┬─────┬────┬──────┬─────────┬────┐
│編號│票貼銀行  │票貼時間│統一發票日期│    票貼之支票    │貸得款項│
│    │          │核貸時間│及金額      │                  │        │
├──┼─────┼────┼──────┼─────────┼────┤
│一  │華南商業銀│九十年六│九十年五月一│新竹商業銀行臺中分│前票貼支│
│    │行豐原分行│月一日、│日、四十六萬│行、票號三一二一八│票面額之│
│    │          │同前    │五千零八元  │一四號、面額四十六│八成。  │
│    │          │        │            │萬五千元          │        │
├──┼─────┼────┼──────┼─────────┼────┤
│二  │同前      │九十年六│九十年五月九│同前銀行、票號三一│四十三萬│
│    │          │月六日、│日、五十九萬│二一八一五號、面額│元。    │
│    │          │同前    │六千八百六十│五十九萬六千八百六│        │
│    │          │        │七元        │十七元            │        │
├──┼─────┼────┼──────┼─────────┼────┤
│三  │同前      │九十年六│九十年六月一│同前銀行、票號三一│前票貼支│
│    │          │月二十九│日、四十四萬│二一八二０號、面額│票面額之│
│    │          │日      │五千八百零九│四十四萬五千七百五│八成。  │
│    │          │九十年七│元          │十元              │        │
│    │          │月二日  │            │                  │        │
├──┼─────┼────┼──────┼─────────┼────┤
│四  │同前      │九十年七│九十年七月一│同前銀行、票號三一│前票貼支│
│    │          │月十三日│日、四十七萬│二一八二一號、面額│票面額之│
│    │          │、同前  │二千六百十六│四十七萬二千五百六│八成。  │
│    │          │        │元          │十元              │        │
├──┼─────┼────┼──────┼─────────┼────┤
│五  │臺灣區中小│九十年五│九十年四月十│同前銀行、票號三一│前票貼支│
│    │企業銀行豐│月二日、│四日、六十三│二一八一三號、面額│票面額之│
│    │原分行    │同前    │萬八千五百二│六十三萬八千四百九│八成。  │
│    │          │        │十六元      │十元              │        │
├──┼─────┼────┼──────┼─────────┼────┤
│六  │同前      │九十年七│九十年六月八│同前銀行、票號三一│前票貼支│
│    │          │月五日、│日、五十九萬│二一八一八號、面額│票面額之│
│    │          │同前    │五千二百九十│五十九萬五千元    │八成。  │
│    │          │        │八元        │                  │        │
└──┴─────┴────┴──────┴─────────┴────┘
